臺灣桃園地方法院民事裁定　　　　　　 100年度監宣字第22號
聲　請　人　許秀美
相　對　人　王陳瓊鶯
關　係　人　桃園縣政府
法定代理人　吳志揚
上列聲請人聲請對相對人為監護宣告事件，本院裁定如下：
    主  文
宣告王陳瓊鶯（女，民國○○年○○月○○日生，身分證統一編號：Ｚ0
00000000 號）為受輔助宣告之人。
選定許秀美（女，民國○○年○○月○○日生，身分證統一編號：Ｚ000
000000號）為受輔助宣告之人之輔助人。
指定桃園縣政府為會同開具財產清冊之人。
聲請費用新臺幣壹仟元由受輔助宣告之人負擔。
    理  由
一、本件聲請意旨略以：聲請人係相對人之女，緣因相對人自民
    國96年01月01日起因多重身心障礙，致其不能為意思表示或
    受意思表示，或不能辨識其意思表示之效果，為此依民法第
    14條第1項、民事訴訟法第597條之規定，聲請對相對人為監
    護宣告；若認相對人尚未達可宣告監護之程度，則請准予為
    輔助宣告等語。
二、按法院對於監護宣告之聲請，認為未達因精神障礙或其他心
    智缺陷，致不能為意思表示或受意思表示，或不能辨識其意
    思表示之效果之程度者，得依第15條之1第1項規定，為輔助
    之宣告；「對於因精神障礙或其他心智缺陷，致其為意思表
    示或受意思表示，或辨識其意思表示效果之能力，顯有不足
    者，法院得因本人、配偶、四親等內之親屬、最近一年有同
    居事實之其他親屬、檢察官、主管機關或社會福利機構之聲
    請，為輔助之宣告。」，民法第14條第1、3 項及第15條之1
    分別定有明文。聲請人陳稱聲請本件目的係為辦理相對人醫
    療相關證件（如健保卡），以便利相對人就醫診療。經本院
    於鑑定機關即桃園縣中壢市迎旭診所鑑定醫師邱瑞祥前點呼
    相對人姓名，相對人得自報姓名，惟就詢問渠有無兒女、是
    否出嫁、有無孫子等節，卻答稱有兩個女兒，皆未出嫁、沒
    有兒子等語，均與事實不符。而鑑定人邱瑞祥醫師對相對人
    心神及身體狀況鑑定後初步認為：相對人係精神耗弱等語，
    有本院100 年03月10日訊問筆錄附卷可稽。另參酌迎旭診所
    出具精神鑑定報告書略以：(1)、精神狀態檢查：王員（即相
    對人）意識清楚；外觀尚整潔；注意力尚可；態度合作；表
    情適切；可切題回答問話，但內容多半與事實不符；無不適
    當行為；思考內容較貧乏；無異常知覺；判斷力不佳。無身
    體抱怨；無病識感；對人地時之定向感均已嚴重缺損。顯示
    其認知功能已嚴重受損，無處理個人事務之能力。(2)、鑑定
    結果：王員目前因心智缺陷，致其為意思表示、受意思表示
    、及辨識意思表示效果之能力顯有不足。亦即過去所謂已達
    到「精神耗弱」之程度等語，有該所100 年03月11日迎旭祥
    監宣字第100058號函暨所附精神鑑定報告書在卷足按。本院
    審酌前開100 年03月10日訊問情形及迎旭診所出具之相對人
    精神鑑定報告，認相對人確因精神障礙或其他心智缺陷，致
    其為意思表示或受意思表示，或辨識其意思表示效果之能力
    顯有不足，是本件聲請未達因精神障礙或其他心智缺陷，致
    不能為意思表示或受意思表示，或不能辨識其意思表示之效
    果之程度，爰依民法第14條第3 項之規定，宣告相對人王陳
    瓊鶯為受輔助宣告之人。
三、次按「受輔助宣告之人，應置輔助人。」，民法第1113條之
    1第1項定有明文。又法院為輔助之宣告時，應依職權就配偶
    、四親等內之親屬、最近一年有同居事實之其他親屬、主管
    機關、社會福利機構或其他適當之人選定一人或數人為輔助
    人；法院為選定輔助人前，得命主管機關或社會福利機構進
    行訪視，提出調查報告及建議；法院選定輔助人時，應依受
    輔助宣告之人之最佳利益，優先考量受輔助宣告之人之意見
    ，審酌一切情狀，並注意下列事項：(一)受輔助宣告之人之身
    心狀態與生活及財產狀況。(二)受輔助宣告之人與其配偶、子
    女或其他共同生活之人間之情感狀況。(三)輔助人之職業、經
    歷、意見及其與受輔助宣告之人之利害關係。(四)法人為輔助
    人時，其事業之種類與內容，法人及其代表人與受監護宣告
    之人之利害關係，此觀民法第1113條之1第2項準用同法第第
    1111條第1項、第2項、第1111條之1 規定甚明。本院考量聲
    請人許秀美為相對人之女，渠為相對人之至親，且由聲請人
    協助相對人就醫養護迄今，足見聲請人與相對人間關係密切
    ，情感亦為深厚，是若由聲請人擔任相對人之輔助人，應會
    繼續照護相對人之生活，而可認符合受輔助宣告之人之最佳
    利益，爰依前揭規定選定聲請人許秀美為相對人之輔助人；
    另因相對人其他子女王秀蘭與王台生，或因身心障礙，或因
    失聯迄今，致皆無法擔任開具遺產清冊之職務，又無法得相
    對人其他親屬同意擔任該職務，是爰依前揭規定指定主管機
    關即桃園縣政府為會同開具財產清冊之人。
四、爰依民事訴訟法第608條第1項、第624條之1第3 項之規定，
    裁定如主文。
中    華    民    國    100    年    4    月    7     日
                  家事法庭 法  官  王兆飛
以上正本係照原本作成。
如不服本裁定關於選定輔助人及指定會同開具財產清冊之人等部
分，應於送達後10日內向本院提出抗告狀，並繳納抗告費新臺幣
1,000 元；其餘關於輔助宣告之部分，不得抗告。
中    華    民    國    100    年    4    月    7    日
                           書記官  陳月桂